【裁判字號】    90,上易,2563
【裁判日期】    901022
【裁判案由】    竊佔
【裁判全文】
臺灣高等法院臺中分院刑事判決                    九十年度上易字第二五六三號
    上  訴  人  臺灣台中地方法院檢察署檢察官
    被      告  甲○○
    選任辯護人  阮春龍
右上訴人因被告竊佔案件，不服台灣台中地方法院九十年度易字第一八二六號，中華
民國九十年十月二十二日第一審判決（起訴案號：台灣台中地方法院檢察署九十年度
偵字第四二號），提起上訴，本院判決如左：
    主      文
上訴駁回。
    理      由
一、本案經本院審理結果，認第一審判決以被告犯罪不能證明而為無罪之諭知並無不
    合，應予維持，並引用第一審判決書記載理由（如附件）。
二、告訴人請求檢察官上訴意旨固以：(1)證人馮阿明於八十九年十月三十日偵查時供
    稱：系爭道路七尺，加寬三尺，是我在八十六年十二月間建的，因我沒有路通行
    ，才跟甲○○父親商量開闢的；(2)證人范兆銀於八十九年十一月十五日偵查中證
    稱：「‧‧‧馮阿明來找我說平均分擔經費，馮阿明跟我說地是甲○○提出，造
    路費用花了幾萬元。錢是馮阿明收的，原來說土地也要付錢，後來卻沒有收錢」
    、(3)證人耿莉萍於偵查中稱：我有看到甲○○在做馬路，我叫他不要做等鑑界後
    再做」「八十六年十二月時我有看到甲○○在那裡指揮工人」「當初馮阿明與范
    兆銀施工拓路面時有跟甲○○商量願以每坪二萬元補償給他，甲○○有答應，後
    來經我們申請測量鑑界知道二一九是我們，甲○○才不敢收補償費；另證人張宏
    基及端木惟忠於偵查中雖均證稱：曾看到被告於八十六年底，在系爭土地上興建
    水泥路時，在場指揮等語；可見被告係將告訴人之土地冒充為自己之土地，並利
    用不知情之馮阿明、范兆銀二人鋪設水泥，加寬路面，為間接正犯云云。
三、惟查被告始終否認有竊佔告訴人所有位於台中縣后里鄉○○段二一九號土地之犯
    行，辯稱馮阿明是六十幾年時和伊爸談的，因伊所有土地旁有一塊國有地，伊父
    親交給他時就如此，國有地也是伊在使用，大昇公司將圍牆圍起來時就表示其土
    地範圍是在圍牆之內，伊從未跟范兆銀接洽也沒有跟范兆銀說要收補償費等語；
    證人即調解委員乙○○於本院調查時並具結證稱：「當時我去和解時，雙方談不
    攏，我有問馮阿明這條路誰出錢鋪設，他告訴我是他和一個姓范的，我問他甲○
    ○有無跟他收錢，他說沒有（本院卷第二十三頁）；而范兆銀所稱被告說要拿補
    償費，既非親自聽自被告口述，而係馮阿明告之，則其所謂被告要收補償費云云
    無非聽聞之詞，不足採為不利被告之依據，再者告訴人大昇公司所有上開土地於
    八十七年四月間始經申請鑑界；此有本院向台中縣豐原地政事務所九十年十二月
    二十八日（９０）豐地測字第９００１１５３７號函附鑑界成果圖足參（本院卷
    第三十－三十四頁）；大昇公司耿莉萍亦證實：不知道施工人員是誰請的，我們
    當時不知道路擴充出來的地究意是不是我們的地，所以各自爭執是自己的地，我
    們是告訴他們鑑界後再施工，他們不願意（本院卷第四十八頁）；從而檢察官起
    訴之如附圖所示Ｂ部分（面積０．０一八一公頃），既非由被告僱工興建，已據
    馮阿明及范兆銀於偵查中證實，證人耿莉萍及張宏基、端木惟忠所謂：「被告與
    施工人員交談」「在場指揮」無非其等主觀臆測之詞，與事實亦有不符，自不足
    採信，況當時大家既不知界址何在，雙方並各執一詞，馮阿明又稱該路係其在通
    行使用；被告更一再辯稱伊無使用系爭道路之必要；自不能因雙方界址之不清，
    及馮阿民及范兆銀疏未於事先鑑界，即率行推論被告係利用其二人達其竊占告訴
    人土地的目的；本件被告竊佔罪尚有不足，原審因之被告並無竊佔之犯行，亦無
    任何積極之證據足以證明被告涉有竊佔之犯行，故為被告無罪之判決，其認事用
    法均無不合，檢察官上訴意旨請求改判有罪核屬無據。其上訴為無理由，應予駁
    回。又本件檢察官起訴被告之竊佔告訴人土地之犯行既受無罪之判決，被告是否
    另有涉犯其他佔用國有地之問題，本院自無從審理，併此敘明。
三、據上論斷，應依刑事訴訟法第三百七十三條、第三百六十八條，判決如主文。
本案經檢察官丙○○到庭執行職務。
中      華      民      國      九十一     年     二      月   二十一   日
                                臺灣高等法院臺中分院刑事第七庭
                                      審判長法  官  林  榮  龍
                                            法  官  江  錫  麟
                                            法  官  謝  說  容
右正本證明與原本無異。
不得上訴。
                                            書記官  金  珍  華
中      華      民      國      九十一     年     二月   二十五   日
                                                                        Ｒ
臺灣臺中地方法院刑事判決                          九十年度易字第一八二六號
    公  訴  人  台灣台中地方法院檢察署檢察官
    被      告  甲○○  男五十三歲（民國○○○年○月○日生）
                        住台中縣后里鄉○○路二九九號
                        身分證統一編號：Ｌ一0000000號
    選任辯護人  阮春龍律師
右列被告因竊佔案件，經檢察官提起公訴（九十年度偵字第四二號），本院判決如左
：
    主  文
甲○○無罪。
    理  由
一、公訴意旨略以：被告甲○○意圖為自己不法之利益，於民國八十六年十二月間某
    日，擅自在大昇化工股份有限公司（以下簡稱大昇公司）所有，坐落於台中縣后
    里鄉○○段二一九號之土地上約０點０一八一公頃範圍內（下稱系爭土地），利
    用不知情第三人馮阿明（已於八十九年十二月十七日死亡）及范兆銀舖設水泥做
    為道路，而供渠等運輸農作物及不特定人通行。嗣於同日經大昇公司人員發現上
    情。因認被告所為涉有刑法第三百二十條第二項之竊佔罪嫌。
二、按犯罪事實應依證據認定之，無證據不得推定其犯罪事實，刑事訴訟法第一百五
    四條定有明文；又證人者，為審判長或受命法官所指定，就其所曾見聞之事實，
    據實陳述之第三人，若該項證據係證人傳聞而得之證據，此項證據不得獨立證明
    待證事實，通常仍應就其傳聞之事實，予以進一步調查。本件公訴人認被告涉有
    竊佔之犯行，無非係以：「公訴人起訴之犯罪事實，業據告訴代理人耿莉萍指述
    綦詳，復有現場照片及豐原地政事務所土地複丈成果圖一份在卷可佐，並經公訴
    人履勘製有履勘現場筆錄可稽；又系爭水泥路為農民馮阿明等人經被告甲○○同
    意後，籌資舖設等情，亦據證人馮阿明及范兆銀到庭證述屬實；另證人張宏基及
    端木惟忠又證稱：曾看到被告於八十六年底，在系爭土地上興建水泥路時，在場
    指揮」等語，為其論據。訊據被告堅決否認有公訴人起訴之犯行，辯稱：系爭水
    泥道路是由農民馮阿明等人籌資自建，以供農作物運輸出入，並非伊所舖設，伊
    並無竊佔之行為等語。
三、經查：
(一)證人馮阿明於公訴人八十九年十月三十日偵訊時，係證稱：「（公訴人問：八十
    六年十二月在后里鄉○○段二一九地號土地、二一九之七地號土地上蓋道路？）
    有的，．．．因為這條路被砂石車壓壞，我才僱工蓋水泥，不是甲○○蓋的」（
    見八十九年度他字第二一七三號卷第三十九頁正面），是證人馮阿明並未證述系
    爭水泥道路係被告僱工所興建，公訴人於起訴書中卻載明「被告竊佔系爭土地興
    建水泥路等情，業據馮阿明證述屬實」等語，顯有誤認。
(二)又公訴人雖另以證人范兆銀於偵查中證稱：「‧‧‧馮阿明跟我說地是甲○○提
    出，造路費用花了幾萬元。錢是馮阿明收的，原來說土地也要付錢，後來卻沒有
    收錢」、「（公訴人問：甲○○有無向你要收取土地補償款？）有的，他叫馮阿
    明要向我收土地錢，但後來路面造好卻沒有收錢，當時馮阿明及一位李先生跟我
    講要擴寬的土地，是甲○○在管理，他同意我們拓寬，但需付補償」等語（見同
    上卷第五十二頁背面、第五十三頁正面），亦佐證被告確有竊佔之犯行。惟綜觀
    范兆銀之證詞，可知范兆銀證述：系爭土地係被告所提供等語，應係聽聞馮阿明
    之陳述，並非范兆銀親自見聞，揆諸前開之說明，此項傳聞證據應不得作為被告
    犯罪之證明。
(三)另證人張宏基及端木惟忠於偵查中雖均證稱：曾看到被告於八十六年底，在系爭
    土地上興建水泥路時，在場指揮等語（見同上卷第三十九頁背面），然此不僅與
    馮阿明於偵查中證述『系爭水泥道路係伊僱工興建』等語（詳如前述）不符，且
    被告若確有如張宏基及端木惟忠所述「在場指揮」，顯見該工人應係被告所僱用
    ，被告方有指揮權，若確如以，系爭水泥道路興建完成後，被告應會向范兆銀、
    馮阿明（或其繼承人）收取興建費用，方合常理，但系爭水泥道路完工迄今，范
    兆銀、馮阿明（或其繼承人）卻未曾支付任何對價與被告，足徵被告辯稱：系爭
    水泥道路並非伊所興建等語，應堪採信。
(四)參以證人即調解委員乙○○於本院審理時證稱：「八十九年三月份大昇公司來聲
    請調解，我為瞭解狀況有到現場去看．．．．  當時大昇公司說是甲○○造的，
    調解時甲○○帶去之馮阿明說是他造的．．．在調解當時並未聽到補償費之問題
    」（見本院九十年八月六日審理筆錄）等語觀之，證人乙○○所述核與馮阿明於
    偵查中證述：系爭水泥道路係伊所蓋等語相符，益徵被告並無竊佔之犯行。
四、綜上論述，本件並無任何積極之證據足以證明被告涉有竊佔之犯行，不能證明被
    告犯罪，依法自應諭知被告無罪之判決。
據上論斷，應依刑事訴訟法第三百一條第一項，判決如主文。
中      華      民      國      九十      年    十      月    二十二  日
                                        法  官  蔡  名  曜
右正本證明與原本無異。
如不服本判決，應於送達後十日內向本院提出上訴狀 （須附繕本） ，上訴於台灣高等
等
法院台中分院。
                                        書記官
中      華      民      國      九十      年      六      月    十九    日


司法院資訊處製作；財團法人民間司法改革基金會備份。
